臺灣士林地方法院交通事件裁定　　　　 96年度交聲字第508號
原處分機關　臺北市交通事件裁決所
異　議　人
即受處分人　甲○○
上列異議人即受處分人因違反道路交通管理處罰條例案件，對於
臺北市交通事件裁決所中華民國96年4 月10日所為之處分（原處
分案號：北市裁四字第裁22-E00000000號）聲明異議，本院裁定
如下：
    主  文
原處分撤銷。
甲○○汽車駕駛人，行經有燈光號誌管制之交岔路口闖紅燈，處
罰鍰新台幣壹仟捌佰元，並記違規點數點。
    理  由
一、按汽車駕駛人，行經有燈光號誌管制之交岔路口闖紅燈者，
    處新臺幣（下同）1,800 元以上5,400 元以下罰鍰，並記違
    規點數3 點，道路交通管理處罰條例第53條第1 項及同條例
    第63條第1 項第3 款分別定有明文。
二、原處分意旨略以：異議人即受處分人甲○○於民國96年1 月
    2 日9 時18分許，駕駛其所有之車牌號碼TBW-501 號輕機車
    ，行經新竹縣寶山鄉○○路之有燈光號誌管制之交岔路口前
    ，不依當時號誌所指示之紅燈停車等待，反逕自闖紅燈行駛
    ，經警攔停掣單舉發「闖紅燈」之違規，爰依道路交通管理
    處罰條例第53條第1 項規定，裁處罰鍰4,500 元。
三、聲明異議意旨略以：案發當時伊行經新竹市○○路雙園國小
    前之T 字路口時，該處號誌為綠燈，彼時因手機來電，故伊
    將機車停在雙園國小門口進行通話，待通話完畢依照當時縱
    向交通號誌綠燈右轉行駛，然於通過該T 字路口後之下個巷
    口處遭警以闖紅燈為由攔下，經伊向員警敘明並無違規後，
    員警仍執意掣單舉發，伊遂向新竹市監理站提出申訴，該監
    理站並告知於申訴判決後15日內繳納罰鍰即可。嗣該監理站
    於96年1 月15日送達予伊之公文中夾寄另一份連號公文正本
    ，經伊向監理站查詢後，確認係該站人員之疏失，故伊旋即
    將該公文寄回，並詢問該站人員伊之公文是否亦有誤寄予他
    人之可能，經該站人員回覆必不會發生此類疏失。然於96年
    4 月20日，伊接獲台北市交通事件裁決所之裁決書，其將罰
    鍰提高為4,500 元，伊致電臺北市交通裁決所，始知該所並
    未收到新竹市監理站之公文，故該所未有伊之申訴紀錄，因
    而處以高額之罰鍰。惟倘因裁罰機關之作業疏失而導致處理
    時效逾期，不應將此疏失歸責於伊，爰依法聲明異議云云。
四、本院查：異議人上開違規事實，有新竹縣警察局舉發違反道
    路交通管理事件通知單1 紙附卷可稽，並經證人即現場舉發
    本件違規之新竹縣警察局竹東分局寶山分駐所警員郭濬瑋到
    庭結證稱：「（請說明舉發違規通知單當天經過？）當天伊
    在執勤，受處分人由北往南行駛，我在雙園國小前取締闖紅
    燈，受處分人闖紅燈，我就攔下來告發。」、「（你對於受
    處分人說她停下來講手機，後來才又啟動，有無印象？）沒
    有，當時還有其他由北往南的車被攔停開單，都是闖紅燈的
    ，因為當天只有攔停闖紅燈，我都是攔停雙園路由北往南的
    闖紅燈車子，因為我是站在雙園路上。」（見本院96年9 月
    14日訊問筆錄）等語明確。經核證人郭濬瑋係就案發當日親
    身經歷之舉發經過作證，所證內容，就其目擊異議人違規情
    節及舉發經過敘述詳確，並無瑕疵，顯非一般憑空捏造證詞
    可擬。且證人與異議人原不相識，2 人間並無怨恨仇隙，此
    為異議人所是認，故證人要無設詞誣陷異議人違規，進而招
    致偽證重罪之可能及必要，是其證詞應屬可信。並參以本件
    案發時間為9 時18分許之日間，光線充足，證人當時所服勤
    務復係以上開路口闖紅燈違規為取締重點，且證人目睹異議
    人違規闖紅燈之距離僅10餘公尺乙情，亦據證人證述明確，
    衡情，當無誤認異議人違規事實之虞。從而，異議人確有證
    人所證指闖越紅燈之交通違規事實，應甚明確，堪予認定。
    異議人空言否認違規，洵無足採。
五、又按行政機關對於事件管轄權之有無，應依職權調查；其認
    無管轄權者，應即移送有管轄權之機關，並通知當事人；且
    人民於法定期間內提出申請，依前項規定移送有管轄權之機
    關者，視同已在法定期間內向有管轄權之機關提出申請，行
    政程序法第17條定有明文。觀之卷附之交通部公路總局新竹
    區監理所新竹市監理站96年1 月9 日竹監新字第0962300038
    號函，其上載有：「主旨：檢送甲○○小姐陳述單及違規通
    知聯影本各乙份，經查TBW-501 號輕型機車為警掣開第E000
    00000 號交通違規案係屬貴所管轄，轉請查照。說明：一、
    依據甲○○小姐96年1 月5 日陳述單辦理。二、副本抄送甲
    ○○小姐，請靜候臺北市交通事件決所查復通知。」，顯見
    異議人確於前開交通違規舉發通知單上所載應到案日期（即
    96 年1月17日）前，業已就本件交通違規事件陳述意見，抑
    且在客觀上可得推知，異議人亦有以此申訴之陳述意見內容
    ，作為聽候原處分機關判斷及裁決之意甚明。是其雖誤向非
    管轄機關之交通部公路總局新竹區監理所新竹市監理站提出
    申訴，然依上開行政程序法之規定觀之，自仍應視同異議人
    已在96年1 月17日應到案日期前之96年1 月5 日向有管轄權
    之機關提出上開申訴書，而難認其所提出之申訴，業已逾越
    法定應到案期限，益甚明確。故交通部公路總局新竹區監理
    所新竹市監理站以郵寄之方式將異議人之陳述書移送至臺北
    市交通裁決所，雖臺北市交通裁決所查無該份郵件資料，然
    此不利益不應歸於異議人，異議人執此指摘原處分不當，為
    有理由。
六、綜上，本件異議人所有之車輛確有於行經有燈光號誌管制之
    交岔路口闖紅燈之交通違規事實，已甚明確，堪予認定。原
    處分機關依道路交通管理處罰條例第53條第1 項之規定，裁
    處異議人罰鍰4,500 元，固非無見。然查，異議人已於舉發
    通知單上所載應到案日期前之96年1 月5 日向原處分機關提
    出申訴（理由詳如前述五），依違反道路交通管理事件統一
    裁罰基準表之規定，自應處以法定最低額即1,800 之罰鍰，
    原處分機關未察，遽裁處異議人罰鍰4,500 元，自有未洽。
    又汽車駕駛人違反道路交通管理處罰條例第53條規定者，依
    同條例第63條第1 項第3 款規定，除依原條款處罰鍰外，並
    應予記違規點數3 點，是原處分機關漏未依規定記違規點數
    3 點，亦有未合。本件異議人所執前揭未有違規行為等情詞
    聲明異議部分雖無理由，然原處分既有前揭可議之處，即屬
    無可維持，應由本院予以撤銷，另裁定如主文第2 項所示，
    以資適法。
據上論斷，應依道路交通案件處理辦法第20條前段，裁定如主文
。
中　　華　　民　　國　　96　　年　　9 　　月　　20　　日
                  刑事第六庭法  官  許永煌
以上正本證明與原本無異
如不服本裁定應於送達後5日內向本院提出抗告狀
                            書記官  陳淑琪
中　　華　　民　　國　　96　　年　　9 　　月　　20　　日
